【裁判字號】    95,訴,2136
【裁判日期】    950921
【裁判案由】    強盜
【裁判全文】
臺灣臺中地方法院刑事判決              95年度訴字第2136號
公  訴  人  臺灣臺中地方法院檢察署檢察官
被      告  乙○○
指定辯護人  本院公設辯護人丙○○
上列被告因恐嚇取財案件，經檢察官提起公訴（九十五年度偵字
第一一五九七號），本院判決如下：
    主  文
乙○○意圖為自己不法之所有，以恐嚇使人將本人之物交付，處
有期徒刑拾月。
    事  實
一、乙○○因身負卡債，經濟困窘，竟意圖為自己不法之所有，
    於民國九十五年三月二十六日下午三時五十分許，持其父所
    有之電擊棒一支，騎乘所租賃之車牌號碼ＢＦＡ－四九八號
    重型機車（該車原係乙○○所有，嗣經出售後再承租），至
    甲○○所經營位於臺中縣神岡鄉○○路一四０一號之一之「
    恆昌商店」，旋即進入該商店，並將該電擊棒通電後向甲○
    ○恫嚇稱：「錢拿出來，不然我就要電妳」等語，甲○○因
    而心生畏懼，旋即逃離現場（乙○○雖曾欲阻攔，惟仍無法
    攔住甲○○），乙○○見狀旋順手取走甲○○置於店內錢箱
    內之現金新台幣（下同）一千二百元（起訴書誤載為三千元
    ），並於得手後隨即逃逸。嗣於九十五年五月二十六日下午
    十時三十分許，為警循線在臺中縣潭子鄉○○○街九一號一
    樓之二查獲。
二、案經臺中縣警察局豐原分局移送臺灣臺中地方法院檢察署檢
    察官偵查起訴。
    理  由
一、上揭被告乙○○攜帶扣案之電擊棒一支向證人即被害人甲○
    ○（下稱證人甲○○）恐嚇取財之事實，業據被告乙○○迭
    於警詢、偵查、本院訊問、準備程序及審理中均坦承不諱，
    核與證人甲○○於警詢、偵查中證述之情節相符，並經證人
    即查獲被告之員警林志信於偵查中證述屬實，復有上揭機車
    租賃契約書一份、委託切結書一份、被告駕車逃逸翻拍照片
    二張附卷可稽，且有扣案之電擊棒一支足資佐證。又按刑法
    上恐嚇取財罪之「恐嚇」，固係指以危害通知他人，使該人
    主觀上生畏怖心之行為，然此危害之通知，並非僅限於將來
    ，其於現時以危害相加者，亦應包括在內。因是，恐嚇之手
    段，並無限制，其以言語、文字為之者無論矣，即使出之以
    強暴、脅迫，倘被害人尚有相當之意思自由，而在社會一般
    通念上，猶未達於不能抗拒之程度者，仍屬本罪所謂「恐嚇
    」之範疇。至於危害通知之方法，亦無限制，無論明示之言
    語﹑文字﹑動作或暗示之危害行為，苟已足使對方理解其意
    義之所在，並足以影響其意思之定與行動自由者均屬之。故
    其與強盜之區別，端在所為之強暴、脅迫，其於社會一般通
    念上，是否足以抑制被害人之意思自由，至於不能抗拒，以
    為財物之交付為斷，倘其尚未達到此一程度，雖係意圖為自
    己不法之所有而出之以強暴、脅迫，亦僅應成立恐嚇取財罪
    。本件證人甲○○於警詢中係證稱：「……當時乙○○騎乘
    一部車牌被蓋住之重機車到我店內，一進入到我店內他手中
    已經拿著一支黑色的電擊棒，並按下電擊棒發生聲響，他就
    以台語對我說『搶劫』，我當時以為他是開玩笑的，但是乙
    ○○又說：『前拿出來，不然我就要電妳』，我這時才真的
    驚嚇而馬上逃出店門口……。」等語；且於偵查中復證稱：
    「（問：乙○○進入妳的店內，該電擊棒是否有通電？）有
    。但他沒有電我，他只拿給我看看而已。」、「我知道乙○
    ○要強盜我，我就跑出去，後來他拉不住我，他就放手了…
    …。」、「乙○○一手拿電擊棒，一手抓我。但他的電擊棒
    沒有靠近我的身體，且也沒有以電擊棒脅迫我。」等語（見
    偵查卷第二二頁）。顯見證人甲○○當日遭被告乙○○持電
    擊棒脅迫之時，已因一時驚嚇而隨即逃逸現場，此就社會一
    般通念上，被告乙○○上揭之脅迫行為，應尚未達於至使證
    人甲○○不能抗拒之程度，是被告乙○○仍係基於恐嚇取財
    之犯意為之，並非以脅迫之方式至使證人甲○○不能抗拒而
    取走證人甲○○之財物，則被告乙○○所為尚未逸脫恐嚇取
    財之犯行甚明，是自難僅憑證人甲○○上揭之證言，即認定
    被告乙○○有強盜之犯行。綜上所述，足認被告上揭之自白
    與事實相符，本件事證明確，被告之恐嚇取財犯行應堪認定
    。
二、核被告乙○○所為，係犯刑法第三百四十六條第一項之恐嚇
    取財罪。公訴人固以被告所為係犯刑法第三百三十條第一項
    之加重強盜罪，惟按刑法第三百四十六條之恐嚇取財罪之恐
    嚇行為，係指以將來惡害之通知恫嚇他人而言，受恐嚇人尚
    有自由意志，不過因此而懷有恐懼之心，故與強盜罪以目前
    之危害脅迫他人，致喪失自由意志不能抗拒者不同（最高法
    院六十七年臺上字第五四二號判例參照），而本件被告乙○
    ○所為，應尚未達於至使證人甲○○不能抗拒之程度，是被
    告乙○○上揭所為仍係屬恐嚇取財犯行之範疇，已如前述，
    是公訴人起訴法條容有誤會，惟起訴事實相同，爰依法變更
    起訴法條，併予敘明。被告行為後，刑法第三十三條第五款
    業於九十四年二月二日以華總一義字第０九四０００一四九
    ０一號令修正公布，並自九十五年七月一日起施行；修正後
    刑法第三十三條第五款規定「罰金：新臺幣一千元以上，以
    百元計算之。」，與修正前刑法第三十三條第五款規定「罰
    金：一元以上。」不同。比較新舊法結果，以舊法較有利於
    被告，新法並無對被告較為有利之情形，故依刑法第二條第
    一項前段規定，本件被告所犯關於刑法第三百四十六條第一
    項恐嚇取財罪之法定刑罰金部分，自應適用行為時之法律即
    修正前刑法第三十三條第五款規定決定其罰金部分之法定刑
    。爰審酌被告正值青壯之年，年輕力盛，體無殘缺，不思憑
    勞力賺取財物謀生，反手持電擊棒犯案，導致證人甲○○心
    理之恐懼無以復加，且其所為實危害社會治安至鉅，惟考量
    被告犯罪所得之財物僅一千二百元，且證人甲○○已於偵查
    中陳明願給予被告一個自新之機會等語，及被告犯後坦承犯
    行，態度尚稱良好等一切情狀，量處如主文所示之刑。末查
    ，扣案之電擊棒一支，雖係被告供犯罪所用之物，惟該電擊
    棒係數被告之父所有一節，業據被告於本院審理時供明在卷
    ，因該電擊棒非屬違禁物，本院自無從另依刑法第三十八條
    第一項第二款規定宣告沒收，併予指明。
據上論斷，應依刑事訴訟法第二百九十九條第一項前段、第三百
條，刑法第二條第一項前段、第三百四十六條第一項，罰金罰鍰
提高標準條例第一條前段，判決如主文。
中    華    民    國    95    年    9     月    21    日
                臺灣臺中地方法院刑事第十一庭
                        審判長  法  官  吳進發
                                法  官  丁智慧
                                法  官  王世華
以上正本證明與原本無異
如不服本判決應於送達後10日內向本院提出上訴狀
                                書記官  劉易柔
中    華    民    國    95    年    9     月    21    日
附錄法條
刑法第三百四十六條條第一項：
意圖為自己或第三人不法之所有，以恐嚇使人將本人或第三人之
物交付者，處六月以上五年以下有期徒刑，得併科一千元以下罰
金。


司法院資訊處製作；財團法人民間司法改革基金會備份。
